【裁判字號】    91,易,3211
【裁判日期】    920103
【裁判案由】    妨害名譽
【裁判全文】
臺灣板橋地方法院刑事判決                        九十一年度易字第三二一一號
    公  訴  人  臺灣板橋地方法院檢察署檢察官
    被      告  甲○○  男  五.
                丙○○  男  四.
右列被告因妨害名譽案件，經檢察官提起公訴（九十一年度偵字第一八四二五號），
本院判決如左：
    主  文
甲○○、丙○○共同散布文字，指摘足以毀損他人名譽之事，各處拘役參拾日，如易
科罰金，以佰元折算壹日。
    事  實
一、甲○○與丙○○分別係位於台北縣新莊市○○路六七０巷二弄「冠昱紫金城社區
    」管理委員會之主任委員及總幹事，乙○○則為該社區之住戶。甲○○與丙○○
    二人共同基於散布於眾之犯意聯絡，於民國（下同）九十年八月底某日，由丙○○以電腦打字方式製作公告，內容除對住戶乙○○先前張貼有關管理委員會之指
    述提出澄清外，並載有「古人說：（願得罪君子，不得罪小人）此句名言正好像
    他這種小人，使人無法理解，如果有一天，他又心血來潮，難保各住戶人人自為
    （危之誤）」指摘足以毀損乙○○名譽之文字，以前揭管理委員會之名義具名，
    並於完成後，交由主任委員甲○○確認後，於同年九月四日前一星期之某日下午
    ，將該公告張貼於該社區之電梯間、地下室出入口及大門口等十五處公眾得出入
    之場所，散布予觀看該公告之不特定人知悉。
二、案經被害人乙○○訴請臺灣板橋地方法院檢察署檢察官偵查起訴。
    理  由
一、訊據被告甲○○、丙○○固均坦承於右揭時、地將該公告張貼於社區內十五處，
    惟皆否認有何誹謗之犯行，被告甲○○辯稱：公告是由委員會開會決定的，但打
    字後的內容，因為伊太忙了，所以沒有看過，且該公告也沒有伊的簽名章云云，
    被告丙○○則辯稱：伊是根據委員會各委員意見整理而成的，且「古人說：（願
    得罪君子，不得罪小人）此句名言正好像他這種小人，使人無法理解」文句中的
    「他」並不是指明乙○○云云。經查，本件業據被害人即告訴人乙○○於偵查中
    指訴歷歷，並有被告等張貼於社區之前揭公告一份附卷可稽（附於偵查卷宗第二
    頁）。觀諸前揭公告中之文字內容，除對告訴人張進幅先前張貼有關管理委員會
    之指述提出澄清外，並接續載有「古人說：（願得罪君子，不得罪小人）此句名
    言正好像他這種小人，使人無法理解，如果有一天，他又心血來潮，難保各住戶
    人人自危」等文字，其中第三人稱的「他」應係明指為告訴人乙○○無訛，而此
    足以使觀看該公告之不特定人對告訴人之人格產生疑慮，影響他人對於告訴人之
    評價，而此文句涉及私德又與公益無關，被告等二人復將前揭公告張貼於社區內
    之電梯間、地下室出入口及大門口等十五處公眾得出入之場所，主觀上顯具有散
    布於眾之意圖，甚為灼然，至被告二人之動機，縱如渠等所述係為澄清告訴人之
    前不實指控云云，然僅係本院刑罰裁量上應行審酌之事項，尚不影響其犯罪之成
    立。被告甲○○於本院調查時雖辯稱於共同被告丙○○製作完成該公告後並未再
    看過且該公告也未有其簽名章等情，但查被告丙○○於檢察官第一次偵訊時已供
    陳：這公告是伊依委員之意見，擬好給主委（指被告甲○○）看過後才公告的等
    語（見偵查卷宗九十年十月十八日偵訊筆錄），是以被告甲○○前揭所辯，及被
    告丙○○嗣後於本院審理時附和被告甲○○之說詞，均係諉責之詞，並不足採信
    。綜上，本件事證已臻明確，被告二人犯行均堪以認定，應分別依法論科。
二、核被告甲○○及丙○○二人所為，均係犯刑法第三百十條第二項之加重誹謗罪。
    其二人間，彼此有犯意之聯絡及行為之分擔，為共同正犯。爰分別審酌被告二人
    之素行、智識程度、犯罪之動機、手段、所生危害、犯後未見悔悟仍飾詞圖辯等
    一切情狀，各量處如主文所示之刑，並均諭知易科罰金之折算標準，以示懲儆。
據上論斷，應依刑事訴訟法第二百九十九條第一項前段，刑法第二十八條、第三百十
條第二項、第四十一條第一項前段，罰金罰鍰提高標準條例第一條前段、第二條，判
決如主文。
本案經檢察官楊四猛到庭執行職務
中      華      民      國      九十二      年      一      月    三    日
                                  臺灣板橋地方法院刑事第二庭
                                      法  官  陳靜茹
右正本證明與原本無異。
如不服本判決，應於判決送達後十日內，向本院提出上訴狀。
                                      書記官  廖美紅
中      華      民      國      九十二      年      一      月    十    日
附錄本案論罪科刑法條全文
刑法第三百一十條
意圖散布於眾，而指摘或傳述足以毀損他人名譽之事者，為誹謗罪，處一年以下有期
徒刑、拘役或五百元以下罰金。
散布文字、圖畫犯前項之罪者，處二年以下有期徒刑、拘役或一千元以下罰金。
對於所誹謗之事，能證明其為真實者，不罰。但涉於私德而與公共利益無關者，不在
此限。


司法院資訊處製作；財團法人民間司法改革基金會備份。
